臺灣臺中地方法院民事判決　九十三年度重訴字第三○三號
　　原　　　告　丙○○
　　訴訟代理人　陳隆天　律師
　　被　　　告　乙○○
　　訴訟代理人　甲○○
右當事人間損害賠償事件，因被告過失重傷害案件，原告提起刑事附帶民事訴訟，經
本院刑事庭移送前來（本院九十三年度交附民字第一二六號），本院於民國九十三年
十月二十日言詞辯論終結，判決如下：
    主      文
被告應給付原告新台幣陸佰伍拾玖萬貳仟零陸拾壹元及自民國九十二年十二月二十八
日起至清償日止，按年息百分之五計算之利息。
原告其餘之訴駁回。
訴訟費用由被告負擔二十分之七；餘由原告負擔。
本判決第一項原告勝訴部分，於原告以新台幣貳佰壹拾玖萬捌仟元為被告供擔保後，
得假執行。
原告其餘假執行之聲請駁回。
    事實及理由
一、本件原告起訴請求被告給付新台幣（下同）一千八百八十一萬零三百四十六元及
    自本起訴狀繕本送達被告翌日起至清償日止之利息，嗣於起訴狀繕本送達被告後
    ，原告於九十三年十月二十日減縮聲明金額為一千八百八十萬三千九百九十六元
    及自本起訴狀繕本送達被告翌日起至清償日止之利息，核屬減縮應受判決事項之
    聲明，依民事訴訟法第二百五十五條第一項第三款規定，應予准許，合先敘明。
二、原告主張：被告於九十二年七月一日七時三十五分許，騎乘車號ＨＦ九一九六一
    號重型機車，沿台中縣大里市○○路由北向南方向行進，途經中興路一段與塗城
    路口時，本應注意車前狀況，並隨時採取必要之安全措施，且汽車行駛至交岔路
    口轉彎時，轉彎車應讓直行車先行，而依當時狀況又無不能注意之情事，詎被告
    疏未注意上開規定竟在路口前方即貿然左轉，適逢原告騎乘車號ＧＸ二－九六○
    號重型機車沿中興路一段同向行駛，途經上揭交岔路口時，因而發生碰撞，致原
    告人車倒地後受有左眼球破裂、左眼瞼撕裂傷之傷害，醫師判定左眼已無視力屬
    永久失明及視力毀敗之重傷害，爰依侵權行為法律關係提起本件訴訟，請求之損
    害金額如下：(1)醫療費：九千六百二十元、(2)喪失勞動能力之損害：一千零七十
    九萬四千三百七十六元、(3)慰撫金：八百萬元等語。並聲明：(一)被告應給付原告
    一千八百八十萬三千九百九十六元；(二)原告願供擔保，請准宣告假執行。
三、被告則以：依道路交通事故現場圖暨調查報告表，肇事車禍之中興路係三線道，
    被告騎乘重型機車因紅燈號誌，原停於南下外線車道，至左轉專用綠燈號誌時，
    被告乃由中興路路口左轉，向塗城路行駛，被告剛起步沒多久，即遭受原告乘騎
    之重型機車由後方追撞（撞擊點距離路口停止線一．二公尺，距離內、中車道分
    道線○．四公尺），以致被告之重型機車刮地八．五公尺並將被告甩到對向北上
    車道。按當時既是左轉專用綠燈號誌，被告依規定發出左轉燈號，是已盡注意車
    前狀況，並採取必要之安全措施，實難再苛求被告對後方來車無盡注意之責任。
    依台灣台中地方法院檢察署九十二年度偵字第一九八九○號聲請簡易判決書所舉
    事實，亦經查明為「丙○○．．．途經上揭交岔路時，亦疏未注意車前狀況，並
    隨時採取必要之安全措施因而發生碰撞．．．」，本件肇事車禍係主因原告未遵
    守號誌在中線車道違規高速行駛（原告撞擊被告機車之左側引擎，致使被告機車
    刮地八．五公尺可見其車速之快），強行搶越，原告應負肇事車禍之責任，被告
    並無侵權行為。又原告因安全帽覆罩設計不良，不當使用安全帽，致於車禍撞擊
    中，左眼受安全帽覆罩刺傷而失明，是於眼睛傷害中，原告亦難脫與有過失之責
    。原告固然可依勞工保險條例第五十三條所附殘廢給付標準表，向保險人請求因
    減少勞動能力比率為百分之六一．五二之保險給付，但被告並非保險人，並非勞
    工保險條例所規範之主體，原告依上開規定並無根據，原告所稱嚴重減少結婚擇
    偶之機會，亦言過其實，其因此減少結婚擇偶之機會而受有如何程度精神痛苦，
    尚不足採，原告已領取機車保險四十二萬元，其所受損害應已經填補，實無由再
    提起本訴等語，資為抗辯。並聲明：原告之訴駁回。
四、查原告主張：被告於前揭時地騎乘前開機車，本應注意車前狀況，並隨時採取必
    要之安全措施，且汽車行駛至交岔路口轉灣時，轉灣車應讓直行車先行，而依當
    時狀況又無不能注意之情事，詎被告疏未注意上開規定竟在路口前方即貿然左轉
    ，適逢原告騎乘機車沿中興路一段同向行駛，途經上揭交岔路口時，因而發生碰
    撞，致原告人車倒地後受有左眼球破裂、左眼瞼撕裂傷之傷害，醫師判定左眼已
    無視力屬永久失明及視力毀敗之重傷害之事實，業據其提出診斷證明書影本乙紙
    為證，並經本院調取本院九十二年度交易字第六七九號、臺灣高等法院臺中分院
    九十三年度交上易第七五四號、臺灣臺中地方法院檢察署九十一年偵字第一九八
    九○號偵查卷宗查閱屬實，且為被告所不爭執，自堪信為真實。雖被告辯稱伊並
    無過失云云，惟查機器腳踏車行駛之車道及轉彎，應依標誌或標線之規定行駛，
    無標誌或標線者，在同向三車道以上道路，均應以兩段方式進行左轉彎，道路交
    通安全規則第九十九條第一項第三款前段定有明文。查本件肇事地點為兩階段左
    轉區，有左轉之標示，凡機車在該處欲左轉須先駛至左轉待轉區，再等候標示左
    轉等情，業據證人即承辦警員簡永健於臺灣高等法院臺中分院九十三年度交上易
    第七五四號過失重傷害案件審理時到庭結證在卷，被告騎乘機車行至肇事地點欲
    左轉，疏未將機車駛至左轉待轉區即於綠燈時由路旁起步並穿越機車停等區貿然
    左轉，以致肇事，顯有違反上開規定，其過失之責，已屬明顯，況本件經送請台
    灣省台中縣區車輛行車事故鑑定委員會鑑定結果，亦認被告有違反道路交通安全
    規則第八十九條第一項第六款「起步前應注意前後左右有無車輛並應讓行進中之
    車輛先行」之規定，有該鑑定委員會鑑定意見書一份附於刑事卷足按，益見被告
    之行為有過失。又告訴人丙○○確因上開車禍致受有左眼球破裂、已無視力屬永
    久失明及左眼瞼撕裂傷等傷害，亦有診斷證明書一份在卷可按，被告應有過失乙
    節應堪認定，是被告所辯並不可採。
五、按因故意或過失，不侵害他人之權利者，負損害賠償責任；不法侵害他人之身體
    或健康者，對於被害人因此喪失或減少勞動能力或增加生活上之需要時，應負損
    害賠償責任；不法侵害他人之身體、健康、名譽、自由、信用、隱私、貞操，或
    不法侵害其他人格法益而情節重大者，被害人雖非財產上之損害，亦得請求賠償
    相當之金額，民法第一百八十四條第一項前段、第一百九十三條第一項、第一百
    九十五條第一項前段分別定有明文。被告不法侵害原告之身體及健康，對於原告
    因而所受之財產上或非財產上之損害，自應負賠償責任。原告依前揭規定請求被
    告賠償，於法有據。茲就原告所為之請求是否准許，審酌如下：
（一）醫療藥費：
      原告主張伊自本件車禍受傷後就醫所花費用共計支出醫療費九千六百二十元等
      情，業據提出財團法人私立仁愛綜合醫院收據一紙及中國醫藥大學附設醫院收
      據二紙可證，且為被告所不爭，原告此部分主張應屬可採。
（二）喪失勞動能力之損害：
      原告主張伊所受傷害依勞工保險條例第五十三條所附殘廢給付標準表，係屬第
      八級殘廢，應有減少勞動能力比率為百分之六十一．五二等情，經本院囑託台
      中榮民總醫院鑑定原告所受喪失勞動能力若干？嗣該醫院覆函謂：原告左眼外
      傷目前已失明，無恢復視力之可能，視能完全喪失（百分之百），屬於「勞工
      保險殘廢給付標準表」視力障害之單眼失明者等情，有該醫院函文一件在卷可
      按，是原告主張伊應有減少勞動能力比率百分之六十一．五二乙節，足堪採信
      。又原告主張伊九十一年所得為四十九萬五千四百二十八元，平均每月工作所
      得四萬一千二百八十五元，按勞動基準法第五十四條第一項第一款規定強制退
      休年齡六十歲，原告係六十七年十二月七日出生，其於九十二年七月一日車禍
      受傷時為二十四歲，距強制退休年齡，尚得工作三十五年又五月等情，業據提
      出各類所得扣繳暨免扣繳憑單一紙為證，亦屬可採，原告喪失勞動能力之損害
      ，依霍夫曼計算法第一年不扣除中間利息方式計算，其減少勞動能力所致損害
      總額為六百三十一萬零七百二十一元，計算式：【495428x｛20.0000000 +(
      20.0000000-00.0000000)x5/12｝x61.52%=0000000(元以下，四捨五入)】，原
      告請求喪失勞動能力之損失於六百三十一萬零七百二十一元範圍內，於法有據
      ，其超過部分，於法無據。
（三）慰撫金部分：
      按非財產上損害之慰撫金數額，究竟若干為適當，應斟酌兩造身分、地位、經
      濟狀況、加害程度及其他各種情形，俾為審判之依據（最高法院八十六年度台
      上字第五一一號、第三五三七號判決意旨參照）。本院審酌原告為高中畢業，
      在電子公司上班，需要眼視，因為本件受傷，無法從事原有工作，平均每月工
      作所得四萬一千二百八十五元，名下無不動產或汽車，因本次車禍受有前述嚴
      重傷害，原告身心所受有相當之悲痛之程度；被告為夜二專畢業，從事車床工
      作，收入大約一個月二萬左右，名下沒有不動產或汽車（參看兩造稅務電子閘
      門財產所得調件明細表各一份）等兩造之經濟能力、身分、地位等一切情狀，
      認原告之非財產上賠償請求以七十萬元為適當，原告請求之慰撫金在此範圍內
      ，為有理由，逾此部分之請求，於法未合，不應准許。
（四）綜上，原告得請求被告賠償七百零二萬零三百四十一元（9620+0000000+
      700000 =0000000），又查，被告雖抗辯：原告因安全帽覆罩設計不良，不當
      使用安全帽，致於車禍撞擊中，左眼受安全帽覆罩刺傷而失明，是於眼睛傷害
      中，原告亦難脫與有過失之責云云，惟查，被告並未就此事實舉證以實其說，
      且縱然原告所戴安全帽覆罩設計不良，亦屬不能歸責於原告之事由，是被告抗
      辯原告與有過失云云，委無可取。末按保險人依本法規定給付之保險金，視為
      加害人或被保險人損害賠償金額之一部分；加害人或被保險人受賠償請求時，
      得扣除之。強制汽車責任保險法第三十條定有明文，本件原告因本件車禍受傷
      ，業已受領強制汽車責任保險理賠金四十二萬八千二百八十元，此有原告提出
      之理賠理算付款明細一紙在卷可憑，復為被告所不爭，自應將此數額扣除，即
      原告得請求金額為六百五十九萬二千零六十一元（計算式：0000000-000000
      =0000000）。
六、綜上所述，原告本於侵權行為之法律關係請求被告給付六百五十九萬二千零六十
    一元，及自起訴狀繕本送達（於九十二年十二月十七日寄存送達，經十日發生送
    達效力）翌日即九十二年十二月二十八日起至清償日止，按年息百分之五計算之
    利息，為有理由，應予准許，逾此部分之請求，為無理由，應予駁回。
七、原告陳明願供擔保，聲請宣告假執行，經核其勝訴部份，合於法律之規定，爰酌
    定相當之擔保金額宣告之；其餘假執行之聲請，因訴之駁回而失所依附，不予准
    許。
八、本件事實已臻明確，兩造其餘攻擊防禦及證據調查，均與本案之判斷不生影響，
    自勿庸一一審酌論列，併此敘明。
九、結論：本件原告之訴，為一部有理由，一部無理由，並依民事訴訟法第七十九條
    、第三百九十條第二項，判決如主文。
中　　　華　　　民　　　國　　九十三　　年　　　十一　　月　　  十二　　日
                                臺灣臺中地法院民事第三庭
~B法　　　官　張國華
右為正本，係照原本作成。
如對本判決上訴，須於判決送達後廿日內向本院提出上訴狀
中　　　華　　　民　　　國　　九十三　　年　　　十一　　月　　  十二　　日
~B法院書記官
